【裁判字號】    97,上易,1733
【裁判日期】    971017
【裁判案由】    竊盜
【裁判全文】
臺灣高等法院刑事判決                97年度上易字第1733號
上  訴  人
即  被  告  丙○○
選任辯護人  黃英豪律師
            陳炎琪律師
上列上訴人因竊盜案件，不服臺灣基隆地方法院97年度易字第23
2號，中華民國97年5月26日第一審判決（起訴案號：臺灣基隆地
方法院檢察署97年度偵字第57號），提起上訴，本院判決如下：
    主  文
上訴駁回。
    事  實
一、丙○○曾因竊盜案件，經基隆地院以93年度訴字第544號判
    處有期徒刑2年6月確定，執行中付保護管束，於民國96年2
    月23日假釋付保護管束期滿，猶仍不知悔改，竟意圖為自己
    不法之所有，分別於下列時、地為竊盜犯行：
  (一)96年11月20日14時30分許，持足以對人之生命、身體產生危
    害，足資為兇器使用之切管器1具及一字型螺絲起子1支，並
    手戴止滑手套，前往甲○○位於臺北縣瑞芳鎮○○路24號住
    處，先以切管器將住處2 樓後陽台鐵窗鐵管剪斷後爬入陽台
    ，再破壞陽台與屋內間之紗門網進而伸手入內拉開門栓後侵
    入屋內，竊取1樓主臥房內之現金新臺幣（下同）17000元及
    金飾約1兩多，得手後離去。
  (二)96年11月28日14時許，持以對人之生命、身體產生危害，可
    供兇器使用之切管器1具及一字型螺絲起子1支，並手戴止滑
    手套，前往己○○位於臺北縣瑞芳鎮○○路282巷5弄1號2樓
    住宅，以切管器將住處主臥房鐵窗鐵管剪斷後侵入屋內竊取
    主臥房化妝臺抽屜內之黃金金薄片1片（價值約5100 元）及
    客廳桌上之華碩牌筆記型電腦1臺（價值約24900元），得手
    後離去。
  (三)96年11月29日14時40分許，持可供兇器使用之切管器1 具及
    一字型螺絲起子1 支，並手戴止滑手套，前往吳麗卿位於臺
    北縣瑞芳鎮○○街102之2號2 樓住宅，以切管器該住宅後陽
    台鐵窗之鐵管斷後侵入屋內，竊取房間內裝有硬幣之撲滿（
    約1000元）及10元硬幣1袋（約2000元），得手後離去。
  (四)96年11月30日14時40分許，持足以對人之生命、身體產生危
    害，可供兇器使用之切管器1具及一字型螺絲起子1支，並手
    戴止滑手套，前往丁○○位於臺北縣瑞芳鎮○○街92號2 樓
    住處，以切管器將該住宅後陽台鐵窗剪斷後侵入屋內，竊取
    主臥房內之鱷魚骨頭樣式金項鍊1條（價值約50000元）、龍
    鳳花紋之金手鍊1 條（價值約60000元）及現金約40000元，
    得手後離去。
  (五)96年12月24日14時15分許，持足以對人之生命、身體產生危
    害，可供兇器使用之切管器1 具及一字型螺絲起子1 支，並
    手戴止滑手套，前往胡文忠與乙○○位於臺北縣瑞芳鎮○○
    街162 號之住宅，以切管器將該住宅後陽台鐵窗之鐵管剪斷
    2 支（不另成立毀損罪），甫著手竊盜即為附近居民戊○○
    發覺追捕後報警因而查獲，並扣得前開棉布手套1 雙、切管
    器1臺及一字型螺絲起子1支（起訴書誤載另有小手電筒1 支
    ）。
二、嗣經證人戊○○報警查獲丙○○，警方依其提供之社區監視
    錄影畫面，在96年11月29日13時41分許、96年11月29日14時
    48 分12秒拍到丙○○頭戴鴨舌帽，出現在瑞芳街102號及附
    近巷子；同日13時38分、同日14時51分許，出現在瑞芳街10
    2號附近；同日14時50分許，出現在逢甲路331號附近，嗣警
    方製作筆錄時詢問是否另涉有他案時，丙○○於警員尚不知
    悉上開犯罪事實(一)至(四)之犯行前，主動供出上開4 件竊盜犯
    行。
三、案經臺北縣政府警察局瑞芳分局報告臺灣基隆地方法院檢察
    署檢察官偵查起訴。
    理  由
壹、證據能力部分
一、按被告以外之人於審判外之言詞或書面陳述，除法律有規定
    者外，不得作為證據，刑事訴訟法第159條第1項固有明文。
    惟被告以外之人於審判外之陳述，經當事人於審判程序同意
    作為證據，法院審酌該言詞陳述或書面陳述作成時之情況，
    認為適當者，亦得為證據；當事人、代理人或辯護人於法院
    調查證據時，知有上開刑事訴訟法第159條第1項不得為證據
    之情形，而未於言詞辯論終結前聲明異議者，視為有前項之
    同意，刑事訴訟法第159條之5亦有明文。查起訴書所列舉之
    各項證據，經本院於審判程序提示予被告丙○○，並告以內
    容要旨，被告除其警詢時自白外，其餘均表示無意見，且未
    聲明異議，本院審酌相關言詞陳述或書面陳述作成時之情況
    ，認為適當，依前揭法條意旨，均得援為本案證據，應先敘
    明。
二、被告丙○○對其於警詢時之自白爭執其證據能力，並於本院
    準備程序時辯稱：前四件現場模擬，有居民打伊，是警察故
    意讓伊被居民打，然後脅迫一定要承認是伊做的，是警方要
    伊去現場，不是伊要去的云云。惟查：
  (一)按被告之自白，非出於強暴、脅迫、利誘、詐欺、疲勞訊問
    、違法羈押或其他不正之方法，且與事實相符者，得為證據
    。被告或共犯之自白，不得作為有罪之唯一證據，仍應調查
    其他必要之證據，以察其是否與事實相符。刑事訴訟法第15
    6 條第1 項定有明文。
  (二)被告雖於原審審理及本院準備程序、審理時迭稱其於警詢中
    之白白係警察脅迫才承認犯行云云。然經原審勘驗該警詢錄
    音帶，以查明被告於製作警詢筆錄時，究竟有無任何對被告
    為刑求或脅迫之訊問，結果如下：(1)員警詢問之過程中，員
    警詢問之語氣均相當平和，被告回答亦相當自如，過程中，
    被告並曾向員警詢問其坦承犯罪係屬自白或自首，並要求員
    警趕快製作筆錄，並無威脅、利誘或以其他不正方法要求被
    告坦承犯罪之情事。(2)96年12月24日18時05分之警詢錄音帶
    ，員警之詢問口氣亦相當平和，被告因拒絕夜間訊問，因之
    員警於詢問年籍資料及告知權利事項、是否同意接受夜間詢
    問後，詢問即結束，亦無威脅、利誘或以其他不正式要求被
    告坦承犯罪之情事。(3)被告所否認前四件竊盜犯行，於詢問
    時，均係由詢問之員警指出時、地後，再就細節部分詢問被
    告，員警於詢問過程中，並參考被害人之筆錄及清冊。(4)員
    警於詢問被告細節部分時，被告之答案並非一氣呵成答出，
    有斷斷續續之情形，顯係經過思索之後始行回答。詢問過程
    中，被告尚曾向員警表示「筆錄快點做一做」，員警則要求
    被告講清楚、交待清楚，才能做快一點；再員警詢問時，被
    告回答之後，均有電腦鍵盤之敲擊聲，應無所謂員警事先提
    供資料，再由被告就其資料提供回答或員警先將筆錄製作完
    畢，再要求被告照筆錄回答之情，筆錄之記載與警詢聽譯之
    內容雖有些微之出入，然就被告否認之前四件犯罪，除犯罪
    時、地外，筆錄之記載與詢問之內容尚屬相符，此有卷附原
    審卷之勘驗記錄足參。堪認司法警察對被告製作警詢筆錄之
    過程尚均符合刑事訴訟法第95條、第98條、第156條第1項、
    第100條之1等告知權利事項、禁止不正方式詢問、筆錄全程
    連續錄音、筆錄內所記載與被告陳述內容相符等規定。
  (三)證人即承辦員警陳律彬於原審到庭證稱：我到現瑒後，看到
    居民抓住被告，沒有看到居民毆打被告，我把被告帶回派出
    所，由柯致弘、李永德為被告製作筆錄，在警局並沒有看到
    有人對被告有威脅、利誘或其他不正方法取供情形等語。又
    證人李永德到庭證稱：起訴書所載之犯罪事實(五)，是被告侵
    入被屋主當場發現，當時陳律彬是接獲通報，第一個趕到現
    場，因為在同一時間瑞芳地區發生數件同樣是用切割器竊盜
    的案件，當時其他地方已經有被害人報案，我們就問被告，
    當時被告說帶我們去現場，向我們轉述侵入的過程，如何爬
    窗戶進去，如何切割，因為之前有看過案件，大概知道那一
    個區域，但是不知道那一戶，到現場被告就指著那個地方說
    這一戶，帶被告到現場指認的時候，沒有看到有人對被告為
    威脅、利誘或其他不當方法，要被告說是偷那一戶，當時去
    現場是我們提供資料給被告，問被告是否在這附近，之後被
    告就帶我們去失竊地點，當時我是在外面警戒，由巡佐及警
    員柯致弘帶進去，因被告有陳述在第一個現場，有遭民眾毆
    打，所以我就在外面，希望可以阻止民眾再為毆打被告，第
    二件現場模擬，被告沒有遭居民毆打等語。另證人柯致弘到
    庭證稱：犯罪事實一(一)至(四)，是被告主動承認，我們只有帶
    被告到路口而已，被告再帶我們到確定的地點，有些住宅是
    位在狹窄的巷子，是被告帶我們進去的，第一現場我沒有去
    ，我只有參與後面三件，這三件被告沒有被居民毆打，我是
    有聽說被告在第一現場被毆打，現場模擬的經過，如證人李
    永德所述，製作筆錄沒有對被告不正方法取供等語。是以依
    證人陳律彬、柯致弘、李永德所證述，並無對被告違反取供
    情形，且後三件竊盜到現場模擬時，並無被居民毆打情形，
    是以被告所受之上唇右側皮破1 ×0.2 公分、右眉外角紅腫
    4 ×3 公分、左大腿瘀腫5 ×3 、7 ×2 公分、右大腿瘀腫
    8 ×4 公分，應係第一現場模擬時遭居民毆打，並非承辦員
    警所為，自無施以強暴、脅迫或其他不正方法取供情形，況
    且警係經民眾報案後依帶回被告，再依被告之陳述後前往現
    場模擬，並非被告先遭毆打後始自白行竊地點，是被告辯稱
    係因遭民眾毆打始自白犯罪，顯有事實先後倒置之情，復審
    之，警所派警帶同被告前往現場模擬乃屬臨時勤務之派遣，
    於此情況下警察自無事先與現場居民達成共識，而借用民力
    毆打被告以達非法取得被告自白之可能，被告所辯實屬空言
    ，難以置信。是本案之司法警察於被告到案前雖已取得被害
    人之筆錄，然係由被告主動帶同司法警察至行竊現場指認後
    ，始得以一一確認行竊之確定地點，復核與被害人所述情節
    大致相符，復未見司法警察對被告施以任何之強暴、脅迫之
    行為，自難謂其於警詢自白之筆錄無證據能力。從而，被告
    警詢筆錄依刑事訴訟法第156條第1項規定，自得為證據。
貳、實體部分：
一、訊據被告僅坦承有為上開事實欄一(五)所載之時、地之竊盜未
    遂犯行，然矢口否認有事實欄一(一)至(四)之犯行，辯稱：伊沒
    有竊取起訴書犯罪事實(一)至(四)之財物云云。
二、惟查：
  (一)被告於警詢中自白稱：我還有涉及多起竊盜案，在瑞芳地區
    還有做案4 起，我願意坦承犯案並帶同警方前往作案地點追
    查，總計有5 件竊盜罪，都是我一人犯案，犯案工具是切割
    器1 個、螺絲起子1 把、作案粗手套1 個云云。而被告於本
    院準備程序時，對於起訴書所載犯罪事實一(一)至(四)之遭竊時
    、地，均有到地點現場附近之事實，並不爭執。此與社區監
    視錄影畫面相符，亦有附於原審卷之本案CCTV翻拍光碟之彙
    整表足資佐證，且警方於96年11月21日於台北縣瑞芳鎮○○
    路24號，在後陽台遮雨棚上所採集鞋類印痕，與採自被告鞋
    印比對結果，大小及間距類同，此有97年1 月28日刑鑑字第
    0970005975號內政部警政署刑事警察局鑑定書在卷足證（見
    97年度偵字第57號卷第115頁）
  (二)證人李永德、柯致弘、陳律彬於原審審理時均證稱，本案係
    因同一時間瑞芳地區發生同樣是用切割器剪斷鐵窗鐵管竊盜
    案才問被告，由被告自行供出尚有事實欄一(一)至(四)之竊盜犯
    行，始主動帶同警員至現場指認，而一一確認行竊之地點等
    情如上揭所述，核與被害人甲○○、己○○、吳麗卿、丁○○、乙○○於警詢時之指述及證人戊○○於警詢之證述大致
    相符，且證人吳麗卿、丁○○於本院審理中分別結證稱：被
    告模擬的時候，跟竊盜經過很相符；如果不是他做的，怎麼
    可能進出、偷的地點，模擬的很清楚等語（見本院審判筆錄
    第7頁、第8頁），此外，並有現場勘查照片12張、翻攝照片
    11張、現場監視器錄影光碟片2 片、現場模擬照片12張在卷
    可稽，此外，並有扣案之棉布手套1雙、切管器1臺及一字型
    螺絲起子1 支足資佐證。況且，被告亦於本院審理時自承事
    實一(一)(四)至的地點他都有經過，甚且遺留鞋印在事實(一)之非
    供一般人行走之陽台採光罩上，亦益證，被告於警訊所為前
    開竊盜事實一(一)至(四)之自白，應非臨訟虛擬之詞，要與事實
    相符而可採。至被告於警詢供稱，得手之贓物及金飾都跟賭
    場換現金供賭，現金都自己花用及賭博和還債，華碩筆記型
    電腦丟棄外木山的海中，自無從追查贓物流向及所在，當無
    因未查獲被害人財物，遽以認定非被告所為。綜上所述，被
    告犯罪事實一(五)之自白與事實相符，並有如前被害人之供述
    及作案工具為補強之證據。被告其餘空言否認竊取事實欄一
    (一)至(四)之財物，顯係卸責之詞，不足採信，本案事證明確，
    犯行洵堪認定，應予依法論科。
三、扣案之螺絲起子、切割器，客觀上足以造成人身體、生命之
    危險，應屬兇器。按毀越門扇而入室行竊，其越入行為即屬
    侵入住宅，已結合於所犯加重竊盜之罪質中，無更行構成侵
    入住宅罪之理（27年上字第1887號參照）。核被告就事實欄
    一所載之(一)至(四)之犯行，均係犯刑法第321 條第1項第2款、
    第3 款之攜帶兇器毀越安全設備竊盜罪。被告就事實欄一所
    載之犯罪事實(五)，被告主觀上已萌生竊錢花用之不法所有之
    意圖，並著手加重條件即剪斷鋁門窗的鋁條搜尋財物，顯係
    著手加重竊盜之犯行（84年台上字第4341號參照），因未得
    逞，即為鄰居發現報警查獲，係犯刑法第321條第2項、第1
    項第2款、第3款之攜帶兇器毀越安全設備竊盜未遂罪，並依
    刑法第25條後段減輕其刑。又被告受有期徒刑執行完畢，5
    年以內再故意犯本案有期徒刑以上之罪，均為累犯，均依刑
    法第47條第1 項規定加重其刑。查被告係因警方詢問被告是
    除該案即犯罪事實一(五)外，是否另涉及其他案件即上開事實
    欄一(一)至(四)之竊盜犯行，經其供述，始查悉被告為事實欄一
    (一)至(四)之竊盜犯行，被告雖於偵查、原審及本院審理時，翻
    異前詞均否認犯罪事實一(一)至(四)，然按「被告在犯罪未發覺
    之前，向該管公務員告知其犯罪，而不逃避接受裁判，即與
    刑法第62條規定之自首條件相符，不以言明自首並願受裁判
    為必要。即或自首後，嗣後又為與其初供不一致之陳述，甚
    至否認其有過失或犯罪，仍不能動搖其自首之效力，因之，
    自首者於自首後，縱又為與自首時不相一致之陳述，甚至否
    認犯罪，仍不能動搖其自首效力」（88年度台上字第877 號
    判決意旨參照），是被告縱然於原審及本院中否認犯行，然
    依上開最高法院判決意旨，本件事實欄一(一)至(四)仍與自首要
    件相符，應依刑法第62條前段規定，減輕其刑。並因同有加
    重、減輕事由，並依法先加後減之。
四、原審以被告事證明確，適用刑事訴訟法第299條第1項前段，
    刑法第321條第1項第2款、第3款、同條第2項、第1項第2 款
    、第3款、第51條第5款、第47條第1項、第25條第2項後段、
    第62條前段、第38條第1項第2款之規定，審酌被告前因竊盜
    犯行經執行完畢後，竟仍不知悔改，憑以己力賺取財物，再
    為本案竊盜犯行，法治觀念淡薄，惡性非輕，其犯後僅因為
    事實欄一(五)之犯行，因鄰居發現報警查獲，已認無可抵賴，
    才願於法院審理中坦承犯行，然就其餘犯行則飾詞狡辯、態
    度不佳、嚴重浪費司法資源，另參酌其犯罪之目的、方法、
    手段、所竊取之財物及被害人所受損害等情狀，就事實一(一)
    至(四)分別量處有期徒刑五月，事實一(五)量處有期徒刑四月，
    並依刑法第51條第5 款定其應執行刑，並說明扣案之止滑棉
    布手套1雙、切管器1 臺及一字型螺絲起子1支為被告所有，
    供其犯罪所用之物，為被告供承在卷，而依依法併予宣告沒
    收，核於法尚屬無違，其量刑亦稱妥適，被告上訴否認部分
    犯罪，為無理由，應予駁回。
據上論斷，應依刑事訴訟法第368 條，判決如主文。
本案經檢察官孫冀薇到庭執行職務。
中    華    民    國    97    年    10    月    17    日
                  刑事第十五庭審判長法  官  吳昭瑩
                                    法  官  鄭水銓
                                    法  官  李釱任
以上正本證明與原本無異。
不得上訴。
                                    書記官  洪秋帆
中    華    民    國    97    年    10    月    17    日
附錄：本案論罪科刑法條全文
刑法第321條第1項第2款、第3款
犯竊盜罪而有左列情形之一者，處六月以上、五年以下有期徒刑
：
二、毀越門扇、牆垣或其他安全設備而犯之者。
三、攜帶兇器而犯之者。


司法院資訊處製作；財團法人民間司法改革基金會備份。
